臺灣板橋地方法交通事件裁定　　　　　96年度交聲字第243號
原處分機關　臺北市交通事件裁決所
異　議　人
即受處分人　甲○○
上列受處分人因違反道路交通管理處罰條例案件，不服臺北市交
通事件裁決所中華民國96年2 月26日北市裁二字第裁22–A9J201
522 號裁決處分（舉發案號：臺北市政府警察局95年12月25日北
市警交大字第A9J201522 號），聲明異議，本院裁定如下：
    主  文
異議駁回。
    理  由
一、原處分意旨略以：異議人即受處分人甲○○於民國95年12月
    21日18時25分許，駕駛車號CQZ-897 號重型機車，行經臺北
    市○○○路與仁愛路口，因有「機車行駛禁行車道」之違規
    行為，經臺北市政府警察局中正第一分局執勤員警製單當場
    舉發，並查證違規屬實，爰依道路交通管理處罰條例第45條
    第13款規定裁處罰鍰新臺幣（下同）600 元，並依同條例第
    63條第1 項第1 款規定（漏引第1 款）記違規點數1 點。
二、異議意旨略以：異議人當時駕駛機車沿臺北市○○○路由南
    往北行駛，途中無標誌告知違規現場之圓環內禁行機車，相
    較於臺北市○○路圓環有明確之標誌，現場標誌之設置應該
    要更清楚云云。
三、按機器腳踏車之駕駛人，爭道行駛，而不在規定車道行駛者
    ，處600 元以上1,800 元以下罰鍰，並記違規點數1 點，道
    路交通管理處罰條例第45條第13款、第63條第1 項第1 款規
    定甚明。
四、經查：
（一）本件異議人即受處分人甲○○於95年12月21日18時25分許
      ，駕駛車號CQZ-897 號重型機車，行經臺北市○○○路與
      仁愛路口，因有「機車行駛禁行車道」之違規行為，經臺
      北市政府警察局中正第一分局執勤員警製單當場舉發，指
      定應到案日期為96年1 月5 日，嗣經異議人依限到案後，
      提出申訴，經原處分機關函請舉發單位查復，並綜合相關
      資料審查結果，認上開違規屬實，遂依道路交通管理處罰
      條例第45條第13款規定裁處罰鍰600 元，並依同條例第63
      條第1 項第1 款規定（漏引第1 款）記違規點數1 點，此
      有舉發通知單影本、申訴書影本、臺北市交通事件裁決所
      96年1 月25日北市裁三字第09630252900 號函、臺北市政
      府警察局中正第一分局96年1 月23日北市警中正一分交字
      第09633053700 號書函影本、違反道路交通管理事件裁決
      書等各1 件附卷可稽。
（二）訊據異議人對於其當時駕駛車號CQZ-897 號重型機車，沿
      臺北市○○○路之外側車道由南往北行駛，於行經中山南
      路與仁愛路口之「景福門」圓環處，直行通過該路口時，
      有駛入該圓環之內側車道之事實，均坦承在卷。查異議人
      當時行經之中山南路路段，及該路與仁愛路口之「景福門
      」圓環處道路，均有以交通島區○○○○○道，而該圓環
      交通島頂端之明顯位置處，設有1 個分道警告標誌，用以
      促使車輛駕駛人注意分向行駛，且內側車道路面前緣之明
      顯位置處，並有繪設「禁行機車」字樣之標線等情，此有
      異議人提出及本院函請舉發單位拍攝提出之現場照片計8
      幀附卷可稽，故異議人當時駕車駛入之該圓環內側車道，
      係禁止機車行駛之快車道，甚為明確。又依照片所示，該
      圓環前方無障礙物，視野廣闊，是依一般常情研判，倘車
      輛駕駛人沿中山南路由南往北行駛，於進入該圓環之前，
      應可清楚辨識上揭分道警告標誌及「禁行機車」標線，此
      觀照片所示，多位機車騎士於該圓環內之行車動線，均依
      標誌、標線指示行駛交通島區○○○○○道，未有闖入內
      側車道者甚灼，顯見現場標誌、標線之設置，尚無異議人
      所稱之不清楚情形。按人民違反法律上之義務而應受行政
      罰之行為，法律無特別規定時，雖不以出於故意為必要，
      仍須以過失為其責任條件；但應受行政罰之行為，僅須違
      反禁止規定或作為義務，而不以發生損害或危險為其要件
      者，推定為有過失，於行為人不能舉證證明自己無過失時
      ，即應受處罰，大法官釋字第275 號解釋著有明文。而標
      誌、標線、號誌之設置目的，在於提供車輛駕駛人及行人
      有關道路路況之警告、禁制、指示等資訊，以便利行旅及
      促進交通安全，道路交通標誌標線號誌設置規則第2 條定
      有明文，異議人既經考領合格駕駛執照，並駕駛機車參與
      道路交通，自應對道路上設置之所有標誌、標線、號誌加
      以注意，並確實遵守，以維自身及其他用路人之安全。縱
      認異議人於本院訊問時所辯伊平常很少騎機車經過上開圓
      環等語屬實，仍不能豁免其應注意現場標誌、標線之義務
      ，而依當時情形，並無不能注意情事，竟駕駛機車闖入禁
      行機車之車道，縱非故意，亦難謂無過失，異議人復不能
      舉證證明自己無過失，揆諸上揭說明，即應受處罰。
（三）從而，本件舉發單位認異議人有「機車行駛禁行車道」之
      違規行為，當場製單舉發，經異議人依限到案提出申訴後
      ，原處分機關依道路交通管理處罰條例第45條第13款、第
      63條第1 項第1 款（漏引第1 款）及違反道路交通管理事
      件統一裁罰基準表之規定，裁處罰鍰600 元，並記違規點
      數1 點，均屬有據，核無違法或不當之處。異議人執持前
      詞，對原處分機關所為之裁決處分聲明異議，為無理由，
      應予駁回。
五、依道路交通管理處罰條例第87條第2 項，道路交通案件處理
    辦法第19條，裁定如主文。
中　　華　　民　　國　　96　　年　　7 　　月　　16　　日
                  交通法庭　法　官　朱嘉川
以上正本證明與原本無異。
如不服本裁定應於送達後5 日內向本院提出抗告狀。
                            書記官　陳聖儒
中　　華　　民　　國　　96　　年　　7 　　月　　16　　日
